【裁判字號】    98,上訴,1898
【裁判日期】    980625
【裁判案由】    搶奪
【裁判全文】
臺灣高等法院刑事判決                98年度上訴字第1898號
上  訴  人
即  被  告  甲○○
選任辯護人  張雙華律師
上  訴  人
即  被  告  丙○○
上列上訴人因搶奪案件，不服臺灣板橋地方法院97年度訴字第
3164號，中華民國98年2月27日第一審判決（起訴案號：臺灣板
橋地方法院檢察署97年度偵字第18642號），提起上訴，本院判
決如下：
    主  文
上訴駁回。
    事實及理由
一、本案經本院審理結果，認第一審以上訴人即被告甲○○、丙○○均犯刑法第326條第1項之結夥三人以上攜帶凶器搶奪罪
    ，分別判處被告甲○○有期徒刑4年，判處被告丙○○有期
    徒刑2年，認事用法及量刑均無不當，應予維持，並引用第
    一審判決書記載之事實、證據及理由（如附件）。
二、上訴人即被告甲○○上訴意旨略以：
（一）比照監視器翻拍照片，被告甲○○並未如被害人乙○○○
      所稱與同案被告丙○○一直尾隨其後，亦未進入台灣銀行
      與富邦證券，更未於被害人離開富邦證券後仍跟著被害人
      ，原審未比對本案卷證，率爾採信被害人片面之詞作為被
      告甲○○涉案依據，其所為論斷顯然違背證據法則。又本
      案雖有被害人乙○○○指認被告甲○○，然就被害人於警
      方97年6月18日調查筆錄觀之，警方係提供被告甲○○與
      同案被告丙○○之相片供被害人指認，此指認程序顯然違
      背法定程序。
（二）同案被告丙○○之所以指涉被告甲○○涉案係因遭警方刑
      求所致，而同案被告丙○○於警、偵及原審審理時證詞復
      一再反覆，焉能信其對上訴人所為不利之指訴為真。
（三）被告甲○○固於97年6月12日13時許出現於案發地點即台
      灣銀行與富邦證券附近，惟此係因與丁○○有約，而因丁○○遲到，致在該處徘徊。原審捨棄丁○○之證言，惟該
      喜帖之時間為97年6月13日，自無從等待丁○○至炸雞店幫
      忙時，再行交付。且原審依檢察官之聲請所函調之丁○○
      通聯記錄僅有97年6月12日，而原審並未詳細究明被告甲○○與丁○○係如何約定時間，不能以是日二人間無通聯
      記錄即認丁○○所言不足採取。
（四）被告甲○○因與丁○○相約始出現在案發地點，則監視器
      攝得上訴人在現場亦屬平常，是該翻拍照片僅足作為被告
      甲○○確在台灣銀行、富邦證券出現之證明，且該翻拍照
      片並未顯示上訴人與同案被告丙○○間有任何之聯絡或動
      作，則原審以之為上訴人與同案被告間有犯意聯絡及行為
      分擔之證明，顯然違背論理法則。
（五）同案被告丙○○於原審陳稱行搶之人所騎乘之080-BLK重
      機車係伊在6月初借給被告甲○○，於案發後數日始在家
      中樓下看到該機車，此為被告甲○○否認，並陳明該機車
      早在案發前即已返還同案被告丙○○，是同案被告丙○○
      之記憶顯有錯誤，縱認同案被告丙○○所述屬實，在無任
      何證據下，亦不能推認被告甲○○與騎車行搶之男子有犯
      意聯絡行為分擔。被告甲○○之所以會遭認定參與本案，
      實係緣於同案被告前後不一之反覆陳述，在無補強證據下
      ，應為被告甲○○無罪等語。
三、上訴人即被告丙○○上訴意旨略以：我因為生活困難，現在
    炸雞攤販生意賺錢，收入還債中，以免拖累親友，懇請適用
    刑法第20條云云。
四、就上訴意旨補充判決理由如下：
甲、上訴人即被告甲○○部分：
（一）經查，依卷附監視器翻拍照片顯示（見偵查卷第74-81頁
      ），被告甲○○自97年6月12日13時09分即出現在前揭臺
      灣銀行監視器中，位在臺灣銀行門外之中央走廊上，嗣後
      被告丙○○走入畫面中，並接近被告甲○○；被告丙○○
      隨後進入臺灣銀行內，於櫃台後監視被害人乙○○○；待
      被害人領款完成後，被告丙○○先步出臺灣銀行，被害人
      亦步出臺灣銀行走至富邦證券；被告甲○○、丙○○二人
      則在該處中央走廊上流連，並面向富邦證券監看，且曾互
      換位置；期間被害人曾步出富邦證券走至中央走廊上，被
      告甲○○均在後跟隨，並於被害人再度進入富邦證券後，
      仍在門口逗留，被告丙○○隨後亦走向被告甲○○與之接
      觸，嗣至同日13時31分，被告甲○○先步出該大樓，13時
      37 分被害人步出大樓，被告丙○○則一路在後跟監至大
      樓外人行道上等情；被害人於原審則指述：「.... 我在
      臺灣銀行那邊的時候，就有看到二個人在跟蹤我，就是在
      庭的被告丙○○、甲○○二人，跟的緊緊的，我想說那邊
      人很多，就沒有提防，當時我走到那裡，他們就跟到那裡
      ，探頭探腦，一直在我身邊，我進去時就看到他們兩個，
      一直跟著我，我在富邦證券出來，他們也跟出來，我走到
      櫃檯打電話時，他們也跟著，我確定他們兩個人在一起跟
      著我，我一回頭就看到他們兩個人」等語。被告甲○○雖
      辯稱並未如被害人乙○○○所稱與同案被告丙○○一直尾
      隨其後，亦未進入台灣銀行與富邦證券，更未於被害人離
      開富邦證券後仍跟著被害人云云，惟查，被害人之指述，
      就確認被告二人即為跟蹤尾隨之人，與監視器翻拍照片顯
      示之情節已相符合，被告二人就監視器翻拍照片標示之二
      人即為被告二人均不爭執（見本院卷第46頁反面），被害
      人語意之表達雖非精確，尚難認為與事實不符，仍無礙於
      事實之認定。至被告甲○○另辯稱被害人於警方97年6月
      18 日警詢時，警方係提供被告甲○○與同案被告丙○○
      之相片供被害人指認，此指認程序違背法定程序云云，惟
      查，本案原審並未採認被害人於警詢之陳述為認定事實之
      證據，被告此部分指摘，亦不足認原審認定事實有何違誤
      。
（二）被告甲○○又辯稱同案被告丙○○指涉被告甲○○涉案係
      因遭警方刑求所致云云，惟查，本案原審係以同案被告丙○○於原審98年1月20日以證人身分所為之證言為認定事
      實之依據，同案被告丙○○係在原審法庭上以證人身分作
      證，自在證人自由意識下而為陳述，與被告丙○○是否遭
      警察刑求已不相涉；至同案被告丙○○前後證詞反覆，原
      審採認同案被告丙○○於98年1月20日以證人身分所為之
      證言為可採，已詳述其理由（見原判決第5、6頁），核屬
      可採，被告復行指摘，應認為無理由。
（三）被告甲○○復辯稱於97年6月12日13時許出現於案發地點
      ，係因與丁○○有約，而因丁○○遲到，致在該處徘徊云
      云，並於本院提出喜帖影本1紙，惟查，依卷附監視器翻
      拍照片顯示（見偵查卷第74-86頁），被告甲○○自案發
      當日日13時09分出現在前揭臺灣銀行監視器中，同日13時
      31分，被告甲○○始步出該大樓，至同日13時42分被告甲○○與被告丙○○分別騎乘機車離去，並未見有被告甲○○所稱與丁○○見面之情節，是被告此部分所辯，仍難採
      信。退步言之，縱被告與丁○○於當日有見面，惟依證人
      丁○○於原審證稱：伊當天與被告甲○○碰面時間約兩、
      三分鐘等語（見原審卷第84頁），而依上開監視器翻拍照
      片顯示，被告甲○○於案發當日13時09分出現在台灣銀行
      ，隨即選定被害人並跟蹤監視，於同日13時31分步出該大
      樓，同日13時42分騎乘機車離去，被害人於同日13時43
      分遭另部機車之成年男子二人搶奪，依上開情節，被告甲○○已分擔跟蹤監視被害人之分工行為，被告甲○○縱於
      當日有與第三人見面，仍無礙於被告甲○○有參與本件犯
      罪行為之認定。
（四）被告甲○○再辯稱翻拍照片並未顯示其與同案被告丙○○
      間有任何之聯絡或動作，原審以之作為與同案被告間有犯
      意聯絡及行為分擔之證明，違背論理法則云云，惟查，依
      同案被告丙○○於原審98年1月20日所為證述：我認識被
      告甲○○五、六年了，本案是被告甲○○先跟那兩個男的
      談好了，才找我一起加入，是他們三個人來找我一起談；
      那兩個男的我大概認識半年，但很少見面，名字我不知道
      ；97年6月10、11日左右，他們叫我過去幫忙把風等語（
      見原審卷第141、142頁），足認本案是事先謀議，且依監
      視器翻拍照片所示，被告甲○○與同案被告丙○○於當日
      分擔跟蹤監視被害人，且有密切接近之行為，已足認被告
      二人有犯意聯絡及行為分擔。
（五）本案原審參酌被害人之指述、證人丙○○之證述及監視器
      翻拍照片相互應證，並就有利不利被告之證據詳加論述，
      認被告二人犯罪事證明確，並非以證人丙○○單一之證述
      認定事實，被告甲○○辯稱原審以同案被告前後不一之反
      覆陳述，無補強證據認定事實云云，亦不可採。
（六）末按共同實施犯罪行為之人，在合同意思範圍內，各自分
      擔犯罪行為之一部，相互利用他人之行為，以達其犯罪之
      目的者，即應對於全部所發生之結果，共同負責（最高法
      院28年上字第3110號判例要旨參照）。經查，被告甲○○
      事前與被告丙○○及其他二名共犯謀議，由被告甲○○、
      丙○○在場分擔選定被害人並跟蹤監視，由其他二名共犯
      下手搶奪被害人皮包，事後並共同分贓，自屬相互利用他
      人之行為，以達其犯罪之目的，即應對於全部所發生之結
      果，共同負責，被告甲○○縱未下手搶奪，仍應負共犯罪
      責。
乙、上訴人即被告丙○○部分：
（一）按量刑之輕重，乃實體法上賦予法院得為自由裁量之事項
      ，倘已斟酌刑法第57條各款所列情狀，而未逾越法定刑度
      ，或濫用其權限，即不能任意指為違法。又按刑法第20條
      僅規定瘖啞人之行為，得減輕其刑，是否減刑，法院自有
      裁量之權（最高法院71年度台上字第480號裁判要旨參照）
      。
（二）經查，本件原審已審酌被告丙○○雖為瘖啞人士，惟智力
      、肢體健全，可使用手語流利溝通，復正值壯年，自無依
      刑法第20條減輕其刑之必要，渠等竟不思以正當工作謀求
      生計，反而利用瘖啞人士無法言語，不易受追查之特點，
      與同為瘖啞人士之另二名成年男子共同謀議分工而犯本件
      強奪罪行，其犯罪之動機、目的均殊非可取，且渠等鎖定
      之被害人係年老行動不便之女子，復不顧被害人之反抗，
      以攜帶兇器之暴力方式強行割斷皮包之肩帶，再將被害人
      推倒在地，強行取走被害人裝有鉅款之皮包，犯罪手段至
      為惡劣，所為嚴重危害社會治安，所生危害非輕，被告丙○○犯罪後雖坦承自己部分犯行，且與被害人達成調解（
      見原審98年度附民移調字第15號調解筆錄在卷可按），惟
      仍曲詞迴護被告甲○○，且未供出同案另二名被告，雖非
      毫無悔意，但仍屬態度不佳等情，量處被告丙○○有期徒
      刑2年，核在法定刑度內予以論處，並無偏重量刑之情事
      ，核無違法或裁量不當。且被害人於本院審理時並陳稱：
      被告丙○○有跟伊和解，但和解後，沒有依約履行等語（
      見本院卷第63頁）；是被告丙○○上訴意旨請求適用刑法
      第20條，減輕其刑云云，仍認無理由。
五、綜上所述，被告二人上訴意指所述均不可採，亦不足以動搖
    原判決之認定，被告甲○○上訴意旨否認犯罪，被告丙○○
    上訴意旨稱原審量刑過重云云，均無理由，應予駁回。
六、據上論結，應依刑事訴訟法第373條、第368條，判決如主文
    。
本案經檢察官許仲瑩到庭執行職務。
中    華    民    國    98    年    6     月    25    日
                  刑事第六庭審判長法  官  林堭儀
                                  法  官  張明松
                                  法  官  吳淑惠
以上正本證明與原本無異。
如不服本判決，應於收受送達後10日內向本院提出上訴書狀，其
未敘述上訴之理由者並得於提起上訴後10日內向本院補提理由書
（均須按他造當事人之人數附繕本）「切勿逕送上級法院」。
                                  書記官  陳雅加
中    華    民    國    98    年    7     月    1     日
附錄：本案論罪科刑法條全文
中華民國刑法第326條
（加重搶奪罪）
犯前條第1 項之罪，而有第321 條第1 項各款情形之一者，處1
年以上7 年以下有期徒刑。
前項之未遂犯罰之。


司法院資訊處製作；財團法人民間司法改革基金會備份。
